【裁判字號】    97,交聲,2060
【裁判日期】    980303
【裁判案由】    聲明異議
【裁判全文】
臺灣高雄地方法院交通事件裁定        97年度交聲字第2060號
原處分機關  高雄市政府交通局
異  議  人
即受處分人  甲○○
上列受處分人因違反道路交通管理處罰條例案件，對於高雄市政
府交通局於民國97年8 月22日所為之處分（原處分案號：高市交
裁字第裁32-B00000000號），聲明異議，本院裁定如下：
    主  文
原處分撤銷。
甲○○不罰。
    理  由
一、原處分意旨略以：異議人即受處分人甲○○（下稱異議人）
    於民國97年8 月8 日20時10分許，駕駛車號2M-2397 號自小
    客車行經高雄市○○○○○路路口時，肇事致人受傷，無下
    車察看即駛離現場，經到場處理之員警以其「駕駛自小客車
    肇事致人受傷而逃逸」之事實，違反道路交通管理處罰條例
    第62條第4 項規定，當場掣單舉發，爰依道路交通管理處罰
    條例第62條第4 項規定，裁處異議人罰鍰新臺幣（下同）
    6,000 元，並吊銷駕駛執照，1 年內禁考。
二、聲明異議意旨略以：本件事發當時天色已暗且下雨，有聽到
    碰一聲，但是不是很確定，所以有看一下後照鏡，但沒有看
    到人，當時又趕著去接小孩，所以就沒有停下來察看，事後
    覺得應該去確認一下，所以接完小孩後就回到現場，並沒有
    要肇事逃逸的意思，爰依法聲明異議等語。
三、按道路交通管理處罰條例第89條前段規定：「法院受理有關
    交通事件，準用刑事訴訟法之規定」，是以本院參諸刑事訴
    訟法第154 條第2 項之意旨，當認交通違規事實亦應依證據
    認定之，無證據不得認定其違規事實。且所謂證據，係指足
    以認定異議人確有違規行為之積極證據而言，該項證據自須
    適合於違規事實之認定，始得採為論斷之依據。苟積極證據
    不足為不利於違規事實之認定時，即應為有利於異議人之認
    定。
四、經查：
（一）異議人於上開時、地駕駛車號2M-2397 號自小客車，與被
      害人蔡孟娟發生擦撞，致被害人受有傷害等情，有高雄市
      政府警察局三民第二分局98年1 月22日函所檢附之道路交
      通事故現場圖、道路交通事故調查表（一）、（二）、道
      路交通事故談話紀錄表、道路交通事故現場照片、高雄市
      政府警察局高市警交字第B00000000 號舉發違反道路交通
      管理事件通知單、和解書1 紙在卷可憑，復為異議人所不
      爭，堪信為真實。
（二）異議人堅決否認有何肇事逃逸之犯行，辯稱：當時有聽到
      聲音，以為是壓到人孔蓋，事後載了小孩，看了一下車子
      ，發現車子副駕駛座有新的凹痕，才確定應該是有擦撞，
      就又回到現場，並沒有肇事逃逸的意思等語。本件車禍發
      生時為夜間，天候有雨，異議人因此難以察覺車外狀況，
      雖有聽見聲音，亦有可能係因路面不平等關係，致當下無
      法知道原因，且異議人之車損部位係在自小客車右側副駕
      駛座車門下方，該部位之擦撞並無法自車輛之兩側後照鏡
      觀察到，而被害人之機車僅受有刮痕，有卷附上開道路交
      通事故談話紀錄表及現場照片可參，足見本件車禍擦撞力
      道甚輕，異議人因此無從察覺，亦無法察看後照鏡而得知
      肇事之情事，其不知有肇事之情，仍駕車前進之行為，即
      與刑法第185 條之4 之肇事逃逸罪之構成要件有間。另異
      議人於肇事後不久即回到現場，並與被害人達成和解，此
      有異議人警察局之調查筆錄、和解書在卷可憑，若其有肇
      事逃逸之故意，於已知肇事且離開現場後，豈有再返回現
      場之理，是認異議人稱其於檢視車體，發現副駕駛座車門
      有新的擦痕後，確認有發生擦撞，就回到肇事現場等語，
      堪可採信。從而，異議人於肇事當時確實不知有與他方發
      生擦撞，然事後知悉有肇事違規之事，隨即回到現場之事
      實，應堪認定。
五、綜上所述，本件異議人上開所辯既非無據，即難認定其有肇
    事逃逸之主觀犯意，此外，復查無其他事證足證異議人確有
    上開肇事致人受傷而逃逸之違規事實，自不應科以異議人行
    政責任。原處分機關未予詳查，遽依道路交通管理處罰條例
    第62條第4 項規定予以裁罰，容有未恰。本件異議為有理由
    ，應由本院撤銷原處分，並諭知異議人不罰。
六、據上論斷，應依道路交通案件處理辦法第20條，裁定如主文
    。
中    華    民    國    98    年    3     月    3     日
                  交通法庭      法  官  王靖茹
以上正本證明與原本無異。
如不服本裁定應於送達後5日內向本院提出抗告狀。
中    華    民    國    93    年    3     月    4     日
                                書記官  鍾錦祥


司法院資訊處製作；財團法人民間司法改革基金會備份。
